# 请教陈版：关于公司合并报表层面的借款费用资本化的几个具体问题

提问人：sjbhj 时间：2018-06-11 09:48:09
陈版： 您好！ 关于公司合并报表层面的借款费用资本化，论坛中有不少。但有几个具体问题还是把握不准，特请教。 背景：
某大型地产集团，由母公司负责统筹向金融机构借入一般资金，母公司再将资金提供给集团内的子公司使用，以满足子公司的资金需求(在建工程)，利息全部由集团负但且费用化。在历年的合并报表中，未进行合并报表层面的利息资本化。现集团感觉这样很亏，一是利息在集团层面不能纳税扣除，二是合并后报表资产没有增加。现希望事务所提出要求，他们照做，以便能够将利息资本化。
我们事务所拟提出如下要求： 1 、在财务报表附注中充分披露借款费用资本化的范围、期间以及金额。 2 、对于涉及一般借款的借款费用资本化，应由公司董事会审查并做出决议。 3 、母子公司均要对借款资金专户存储，专款专用，资金流可跟踪。 4 、母公司将款项借给子公司时，应有母子公司协议明确为专用于符合资本化条件的资产的购置和建造的专门借款。 5 、子公司资本化期间确定合理；利息费用开始、暂停、停止资本化时点正确；利息资本化金额正确。 6 、母公司将借款作为实收资本投入子公司用于存货的建造，母公司应在合并财务报表层面反映借款利息的资本化金额； 7 、子公司支付的利息不应高于母公司的借款成本，超出部分应在合并层面予以费用化。 8 、合并报表的资本化的利息支出即在建工程与母公司利息收入抵消，以后年度在转固、提取折旧时都要考虑抵消。
现在我们把握不准的地方： 1 、将借款作为实收资本投入子公司用于存货的建造，这个利息是否可在合并报表层面资本化？ 2 、要如何操作，才能将母公司负担的利息如果要在子公司单体账面资本化？母公司在税法上是否可以出具利息收入发票给子公司？ 3 、如果只是合并报表层面利息资本化，是否没有对子公司要对母公司承担利息和付款的要求？ 4 、对企业的如上要求，是否妥当，或有遗漏？

回答人：chenyiwei
你的建议总体上合理。关于你的几个问题： 1 、可以，条件是必须证明合并报表层面的最终资金来源是借款资金，且在外部借款、母公司对子公司的资本金投入、子公司的开发支出资金流出这三者之间建立直接、明确、可跟踪的对应关系。 2 、应满足如你所述的各项条件，且需获取充分、适当的内部和外部证据，包括但不限于内部管理文档、银行资金流水等事实证据。 3 、理论上不要求母子公司之间实际收付利息，但如果不发生资金收付，需关注相关的税务风险。